---
title: "Prática: Modelos lineares"
author: "01/09/2026"
format: pdf
editor: visual
---

O banco de dados `bp_children` do pacote `bp` contém informação de 1283 crianças da cidade de Bristol, Reino Unido que participaram de um estudo com 3 leituras de pressão por visita, uma visita feita quando as crianças tinha 9 anos e outra visita quando tinham 11 anos.

```{r echo=F}
suppressPackageStartupMessages(library(tidyverse))
```

1.  Prepare o banco, vamos considerar apenas a primeira leitura da primeira visita.

    ```{r}
    library(tidyverse)
    library(bp)
    library(labelled)
    data("bp_children", package = "bp")

    bp_baseline <-  bp_children|> 
      dplyr::filter(reading == "1", visit == "1") 
    ```

2.  O desfecho de interesse é o IMC (`bmi`). As variáveis explicativas de interesse são: tempo médio por dia em minutos de sedentarismo ( sed.avg.mins.all ) e de atividade física moderada a vigorosa (`mvpa.avg.mins.all`), e sexo. Sugestão: Transforme variáveis categoricas em fatores e padronize variáveis contínuas. E faça uma descritiva das variáveis.

    ```{r}
    # Instale o pacote se necessário: install.packages("labelled")
    library(labelled)

    bp_baseline <- bp_baseline |>  
      mutate(
        mvpa.z = scale(mvpa.avg.mins.all),
        sed.z = scale(sed.avg.mins.all),
        gender.fac = to_factor(gender)
      )
    ```

3.  Construa um modelo linear para o IMC, avalie a associação com o sedentarismo e atividade física, e controle (ajuste) por sexo (alguma outra?).

4.  Avalie os resíduos padronizados. `rstandard()` para checar as suposições do modelo ajustado. (Normalidade, homocedasticidade e independência). Faça a inferencia e interprete os coeficientes (Mesmo se as suposições forem violadas no anterior).

```{r echo=FALSE, eval=FALSE}
bp_baseline |> 
  ggplot(aes( x = gender.fac, y = bmi, fill = gender.fac)) + 
  geom_boxplot() +
  theme_light()

bp_baseline |> 
  ggplot(aes( x = mvpa.z, y = bmi, color = gender.fac)) + 
  geom_point() +
  theme_light()

bp_baseline |> 
  ggplot(aes( x = sed.z, y = bmi, color = gender.fac)) + 
  geom_point() +
  theme_light()

m0 <- lm(bmi ~ mvpa.z + sed.z + gender.fac, data = bp_baseline) 
summary(m0)

qqnorm(rstandard(m0))

plot(rstandard(m0))


```
