---
title: "Aula prática -- Mediação"
author: "Leo Bastos (PROCC)"
date: "November 12, 2024"
output:
  pdf_document: default
  html_document:
    df_print: paged
---

```{r setup, include=FALSE}
knitr::opts_chunk$set(echo = TRUE)
```

## Parte 1

A primeira parte da aula prática consiste em reproduzir a análise para os dados simulados da aula de 12/11. Onde avaliamos a associação entre hipertensão ($X$) e AVC ($Y$) mediada por aterosclerose ($M$).

O script com os comandos está no arquivo 'exemploSimulado.R'.

Notem que nesse script, a título de ilustracao de como criar funções no R, implementamos uma função que calcula o inverso da função logit. 
$$invlogit(x) = \frac{e^x}{1 + e^x}, \quad x \in \mathbb{R}.$$

## Parte 2

Usando o procedimento descrito na aula prática do dia 6 de setembro, vamos construir um modelo para explicar a associação entre escolaridade e tipo parto, controlado por raça e mediado pelo tipo de hospital onde o parto aconteceu, SUS versus não SUS.

Após a leitura do banco .dbc, vamos criar as variaveis de interesse:

```{r eval=FALSE}
DNRJ2016.full <- read.dbc::read.dbc("caminho/DNRJ2016.dbc", as.is = T)

DNRJ2016 <- DNRJ2016.full %>%  
  filter( 
    CODMUNNASC == "330455",  
    PARTO != "9", 
    ESCMAE != "9") %>%  
  dplyr::select(
    PARTO, ESCMAE, 
    RACACORMAE, CODESTAB) %>% 
  mutate(
      PARTO = ifelse(PARTO == "2", 
                     "Cesario", "Vaginal")
      )
```

Construindo uma base separada com os CNES do municipio do Rio, e a partir dessa base classificar os estabelecimentos como SUS sim ou nao.
```{r eval=FALSE}
CNESRio <- read_csv("caminho/cnesRio.csv", col_types = "ciic")

CNESRio <- CNESRio %>% mutate(
  SUS = ifelse(AtendeSUS == 1 & Natureza == "ADMINISTRAÇÃO PÚBLICA", "SIM", "NAO")
)
```

Esse é o passo onde a tabela do CNES é incorporado ao nosso banco do SINASC. 
```{r eval=FALSE}
DNRJ2016 <- DNRJ2016 %>% 
  left_join(y = CNESRio, by = c("CODESTAB" = "CODESTAB") ) %>% 
  na.exclude()
```

## 2a)

Com o banco montado, construa um modelo com a escolaridade da mãe (em anos de estudo) explicando o tipo de parto, controlado pela raça da mãe.


## 2b)

Inclua agora a classificação do estabelecimento, SUS sim ou não, como variável mediadora e calcule o efeito natural direto e o efeito natural indireto da escolaridade da mãe na probabilidade do parto ser uma cesária.

